【裁判字號】    89,上訴,1891
【裁判日期】    890714
【裁判案由】    誣告等
【裁判全文】
臺灣高等法院臺中分院刑事判決              民國八十九年度上訴字第一八九一號
    上  訴  人
    即  被  告  甲○○
                丁○○
    共      同
    選任辯護人  林洸鍇
右上訴人等因誣告等案件，不服臺灣彰化地方法院中華民國八十九年七月十四日第一
審判決（民國八十八年度訴字第四一七號，起訴案號：臺灣彰化地方法院檢察署民國
八十七年度偵字第八○七○號），提起上訴，本院判決如左：
    主      文
原判決關於甲○○傷害部分撤銷。
右項部分公訴不受理。
其他上訴駁回。
    事      實
一、甲○○與丁○○係夫妻，二人在彰化縣鹿港鎮○○路一七五號經營冷飲店，因丙○○向甲○○承租房屋，為押租金之事雙方時常發生爭執，甲○○迄未返還丙○○之押租金，彼此相處不睦。丙○○於民國（下同）八十七年九月五日（農曆七
    月十五日）因聽聞丁○○表示丙○○欲綁架甲○○夫婦之小孩，忿憤難平，遂於
    同日十四時五十分許騎其所有ＲＨＺ─四四九號機車，前往上開冷飲店，欲質問
    甲○○夫婦，丙○○抵達時即將機車停放在店門口外面，坐在機車上，適有客人
    黃素華在櫃台內購買冰品，由甲○○找完錢尚未離開，櫃台內之甲○○一見到丙○○，即對之表示：要錢進來拿，丙○○聞言不悅，二人因而再發生口角，甲○○憤而自櫃台內衝出至店門口，拉扯坐在機車上之丙○○頭髮，將其自機車上拉
    下，予以毆打，並將之壓制於地面，乃起意，意圖使丙○○受刑事處分，呼叫在
    旁燒紙錢有犯意聯絡之丁○○報警後，二人共同將丙○○壓倒在地上，並將作生
    意所用之皮包一個強塞在丙○○身上，而甲○○大喊「搶錢包」，丁○○並試圖
    將皮包之套環套在丙○○之右大拇指上，虛構丙○○搶奪之情，丙○○拼命抵抗
    ，不久據報前來之警員洪銘鴻即見到丙○○為甲○○夫婦壓制在地上，雙手握拳
    向內空抓而壓住皮包，甲○○夫婦即向有偵辦刑事處分職權之該管警員洪銘鴻誣
    指丙○○搶奪皮包（丙○○被訴搶奪部分，嗣經臺灣彰化地方法院檢察署檢察官
    以八十八年度偵續字第三四號為不起訴處分確定）。
二、案經丙○○訴由彰化縣警察局鹿港分局報請臺灣彰化地方法院檢察署檢察官偵查
    起訴。
    理      由
一、訊據上訴人即被告(下稱被告)甲○○、丁○○均否認有誣告犯行，被告甲○○辯
    以，告訴人丙○○到我店裡，當時我正在找錢給客戶，手裡拿著皮包，突然聽到
    一聲拿錢來，走出櫃台外看到丙○○一個人騎機車停在店門口，我向她講不要在
    這裡鬧，我要報警，她說你報警，我不理她，回頭往店裡走要打電話，我正轉身
    時，她突然伸手把我手上皮包搶走，我趕快抓住她的手，一手抓她的頭髮，被她
    掙脫後，我又上前把她壓在地上，叫我太太報警等語，被告丁○○辯稱：她來時
    我知道，但我不理她，他們（指甲○○與丙○○）互罵後，沒多久就聽我先生喊
    搶錢包，我看到丙○○從店裡跑來，手裡拿著皮包，我先生從後面追出來，叫我
    去報警等語。並又均辯謂，所告丙○○搶奪皮包，並無不實云云。惟查：
  (一)、右開誣告犯罪事實，迭據告訴人丙○○於警訊、偵查、審理時指訴綦詳，且告
      訴人若有意搶奪被告之皮包，其等彼此均相識，自無從逃避，亦無騎乘自己所
      有懸掛車牌之機車，而將機車停置在現場作為犯罪證據之理，又被告等告訴人
      搶奪被告之皮包犯行，亦經臺灣彰化地方法院檢察署檢察官為不起訴處分確定
      ，經本院調取該署八十八年度續偵字第卅四號案卷查明，並有該不起訴處分書
      附卷可證。
  (二)、證人黃素華於偵查中結稱：「當時我去他（指甲○○）家買冰，買完後我要走
      出去，有聽到甲○○與被告（指丙○○，因該八十八年度偵續字第三四號案件
      係甲○○夫婦控告丙○○搶奪）在吵架，我回頭看，見甲○○一手拉她的手，
      一手拉她的頭髮，而被告（指丙○○）不知用什麼東西打甲○○，也見她用腳
      踢他，在經過數日後，我再去他（指甲○○）家買冰，有向他詢問，是他們拜
      託我來作證，（有無見被告搶甲○○之皮包？）沒有」等語，此有八十八年度
      偵續字第三四號偵訊筆錄影本在卷可稽。證人洪銘鴻於偵查中結稱：「我去時
      見到丙○○被二位告訴人（指被告夫婦）壓在地上，丙○○是面朝上，皮包在
      她的胸上，手臂被甲○○壓住，她的手是握拳向內空抓壓住皮包，（皮包是否
      丙○○拿在手上？）不是」等語，亦有前開案件之偵訊筆錄影本在卷可證。
  (三)、依被告甲○○於警訊、偵查中所供，告訴人係於其轉身欲入店內打電話報警時
，告訴人將其拿在手上之皮包搶去，惟被告二人與告訴人雙方為押租金一事而
      引發多起紛爭，甲○○遲未將告訴人之押租金返還，甲○○步出櫃台至門口與
      告訴人爭執時，何須將皮包拿在手上，且若見被告搶走皮包時，竟未先行將皮
      包搶回，反而是抓住告訴人之手，並拉扯告訴人之頭髮，將之壓制在地上，而
      丁○○當時在店門外燒紙錢，見告訴人與其夫在其身旁爭吵，竟未加理會，任
      由二人互相拉扯，是被告二人之供述，顯然有違常情，又告訴人當天始終未進
      入店內，僅在店門口與甲○○爭執及拉扯，且被告店內之櫃台與門口有一段距
      離，有照片影本在卷可稽，丁○○卻於警訊及偵查中指稱告訴人拿著皮包從店
      內往外跑，甲○○追出來，顯與事實不符。堪認被告等二人指訴告訴人搶奪其
      等所有之皮包，應屬虛妄不實。
  (四)、綜上，本件事證已明確，被告等所辯，為圖卸刑責之詞，殊無足取，其等犯行
      ，均堪認定。
二、核被告甲○○、丁○○所為，均係犯刑法第一百六十九條第一項之誣告罪，二人
    間犯意聯絡、行為分擔，均為共同正犯。
三、原審依刑法第廿八條、第一百六十九條第一項、第七十四條第一款，審酌被告二
    人犯罪之動機、目的、所生危害及犯罪後之態度等一切情狀，各量處有期徒刑五
    月。被告丁○○未曾受有期徒刑以上刑之宣告，有被告全國前案紀錄表在卷可稽
    ，被告家中另有小孩待養，業據被告於警訊供明，若被告夫妻二人均入監服刑，
    對家庭影響甚大，其經此論罪科刑之教訓，應知所警惕而無再犯之虞，原審認其
    所宣告之刑以暫不執行為適當，對於被告丁○○併予宣告緩刑二年，以啟自新。
    經核其認事用法，均無違誤，量刑及緩刑宣告，亦均稱妥適，被告等上訴意旨，
    否認犯罪，指摘原判決此部分不當，均無理由，應予駁回。
四、公訴意旨略以：被告甲○○於八十七年九月五日十四時五十分許，在彰化縣鹿港
    鎮○○路一七五號所經營之冷飲店店門口，與其妻丁○○共同基於普通傷害之故
    意，將告訴人丙○○毆打並壓倒在地上，致告訴人有頸部血腫、胸部挫傷、左膝
    及右手擦傷之傷害，經告訴人告訴，因認被告甲○○涉有刑法第二百七十七條第
    一項之傷害罪嫌云云。按告訴乃論之罪，告訴人於第一審辯論終結前得撤回其告
    訴，又告訴經撤回者，應諭知不受理之判決，刑事訴訟法第二百三十八條第一項
    、第三百零三條第三款定有明文，本件告訴人告訴被告傷害部分，公訴人認係觸
    犯刑法第二百七十七條第一項之傷害罪，依同法第二百八十七條前段規定，須告
    訴乃論。茲據告訴人於原審辯論終結前，對於共犯丁○○撤回告訴（見原審卷第
    四二頁），而依刑事訴訟法第二百卅九條規定，告訴乃論之罪，對於共犯之一人
    告訴或撤回其告訴者，其效力及於其他共犯，告訴人既已對於共犯丁○○撤回其
    告訴，縱使未對於共犯之被告甲○○撤回其告訴，其撤回之效力應及被告甲○○
    ，揆諸上開規定，應為公訴不受理之諭知。原審未察仍為科刑之判決，顯有未洽
    ，被告甲○○上訴意旨，否認犯罪，雖未指摘及此，仍應由本院將原判決此部分
    撤銷改判，而為公訴不受理之判決。
五、被告等於本院請求傳訊證人即承辦檢察官林映姿及在庭作證之警員洪銘鴻、陳志
    勇，以證明丙○○被訴搶奪部分偵查時，有否經該檢察官勸諭息訟，經被告等同
    意後，始為不起訴處分，該不起訴處分書能否為被告等被訴誣告罪之證據，惟查
    丙○○被訴搶奪罪嫌部分，係經臺灣彰化地方法院檢察署檢察官以八十七年度偵
    字第八○七○號，認罪嫌不足，而為不起訴處分，經被告等聲請再議後，發回續
    行偵查，嗣經該檢察官偵查後，亦認罪嫌不足，以八十八年度偵續字第卅四號，
    為不起訴處分，可見與該檢察官有否勸導息訟無關，亦不影響法院對於被告等被
    訴誣告罪之認定，故無傳訊之必要。又丙○○被訴搶奪情事，被告等均未訴及丙○○有持水刀行搶之情節，則被告等請求傳訊證人洪銘鴻、陳志勇另證明丙○○有否從身上掉落水刀及在何處查扣，亦認無傳訊必要，併予敘明。
六、據上論斷，應依刑事訴訟法第三百六十九條第一項前段、第三百六十四條、第三
    百零三條第三款、第三百六十八條，判決如主文。
本案經檢察官乙○○到庭執行職務。
中      華      民      國    八十九      年    十二      月    二十    日
                              臺灣高等法院臺中分院刑事第一庭
                                    審判長法  官  陳  紀  綱
                                          法  官  蕭  錦  鍾
                                          法  官  陳  登  源
右正本證明與原本無異。
「誣告部分得上訴，餘不得上訴」
如不服本判決應於收受送達後十日內向本院提出上訴書狀，其未敘述上訴之理由者並
得於提起上訴後十日內向本院補提理由書（均須按他造當事人之人數附繕本）。
        書記官  林  桂  鳳
中      華      民      國    八十九      年    十二      月   二十二   日
所犯法條：
刑法第一百六十九條
意圖他人受刑事或懲戒處分，向該管公務員誣告者，處七年以下有期徒刑。
意圖他人受刑事或懲戒處分，而偽造、變造證據或使用偽造變之證據者亦同。
                                                                        Ｋ


司法院資訊處製作；財團法人民間司法改革基金會備份。
